【裁判字號】    99,再易,61
【裁判日期】    990803
【裁判案由】    返還溢付款
【裁判全文】
臺灣高等法院民事判決                  99年度再易字第61號
再審原告    乙○○
再審被告    南亞技術學院
法定代理人  甲○○
訴訟代理人  陳鄭權律師
複代理人    劉上銘律師
上列當事人間請求返還溢付款事件，再審原告對於中華民國99年
4月6日本院99年度再易字第61號確定判決提起再審，經本院於99
年7月20日言詞辯論終結，判決如下：
    主      文
再審之訴駁回。
再審訴訟費用由再審原告負擔。
    事實及理由
一、再審原告主張：再審被告之支出憑證均由相關人員嚴查用印
    ，且再審被告之教職員加班費、兼職費、工作費、工作獎金
    等均依支給規定制定預算明細表，而預算亦經相關會議通過
    始執行，執行後之決算亦經相關會議通過後報請教育部核備
    ，是再審原告之薪資所得均為合法，並經依法報繳稅額，無
    不當得利之情事，本院99年度再易字第61號確定判決（下稱
    原確定判決）判命再審原告將所得返還予再審被告，其適用
    法規顯有錯誤，有民事訴訟法第496條第1項第1款之再審理
    由。另再審被告所提96學年度第3次校務會議紀錄為不實，
    是原確定判決有民事訴訟法第496條第1項第9款之再審理由
    。又再審原告於民國（下同）99年3月23日所提出之97年1月
    17日會議資料，未經原確定判決斟酌或漏未斟酌，亦有民事
    訴訟法第496條第1項第13款及第497條之再審理由。爰提起
    本件再審之訴，並聲明：(一)原確定判決廢棄。(二)再審被告在
    前訴訟程序之上訴駁回。
二、再審被告則以：再審被告之96學年度第3次校務會議資料並
    無虛偽不實之情事，且再審原告所提97年1月17日會議資料
    亦經原確定判決斟酌，是再審原告所提本件再審之訴，於法
    不合等語，資為抗辯，並聲明駁回再審之訴。
三、按判決適用法規顯有錯誤者，得以再審之訴對於確定終局判
    決聲明不服，民事訴訟法第496條第1項第1款定有明文。所
    謂適用法規顯有錯誤者，係指確定判決所適用之法規顯然不
    合於法律規定，或與司法院現尚有效及大法官會議之解釋，
    或最高法院尚有效之判例顯然違反者而言（最高法院60年台
    再字第170號判例意旨參照），至於事實之認定，為事實審
    法院之職權，尚不得認為適用法規顯有錯誤。經查再審原告
    主張其自再審被告所受領之款項均經合法程序，並非不當得
    利等情，乃係指摘原確定判決認定事實錯誤，然依前揭說明
    ，此乃屬前訴訟程序第二審法院取捨證據及認定事實之職權
    ，要非屬民事訴訟法第496條第1項第1款所定適用法規顯有
    錯誤之範疇，自不得據為再審之事由。又再審原告雖主張其
    他相類似之案件有判決再審被告敗訴者，足見原確定判決適
    用法規顯有錯誤等語。惟查基於審判獨立原則，前訴訟程序
    第二審法院為裁判時，並不受他案判決結果之拘束，是再審
    原告不能以原確定判決與他案判決結果不同為由，主張原確
    定判決適用法規顯有錯誤，而據以為再審理由。
四、次按為判決基礎之證物係偽造或變造者，以宣告有罪之判決
    或處罰鍰之裁定已確定，或因證據不足以外之理由，而不能
    為有罪之確定判決或罰鍰之確定裁定者為限，得提起再審之
    訴，民事訴訟法第496條第1項第9款及同條第2項定有明文。
    再審原告雖主張再審被告所提96學年度第3次校務會議紀錄
    為不實等語，惟再審原告並未主張及證明就此部分有經宣告
    有罪之判決確定，或有刑事訴訟因證據不足以外之理由而不
    能為有罪確定判決之情事，依上開規定，再審原告亦不得據
    為再審理由。
五、又按民事訴訟法第496條第1項第13款所謂當事人發見未經斟
    酌之證物或得使用該證物，係指在前訴訟程序不知有該證物
    ，現始知之，或雖知有此證物而不能使用，現始得使用者而
    言（最高法院32年上字第1247號判例意旨參照）。查再審原
    告所主張其發現未經斟酌之證物係其於前訴訟程序之99年3
    月23日所提出之97年1月17日會議資料，則依再審原告所為
    此部分主張，上開證物既經再審原告於前訴訟程序提出，即
    非再審原告於前訴訟程序所不知，現始知之，或雖知有此證
    物而不能使用，現始得使用之證物，是再審原告執此為再審
    理由，亦與前揭規定不合。
六、末按民事訴訟法第497條所謂漏未斟酌之證物，應以足以影
    響於原確定判決之重要證物為限，此觀諸該條規定自明。經
    查依再審被告97年3月6日96學年度第3次校務會議紀錄所載
    ，關於提案：「教職員工工作費、工作補助費、工作獎金欠
    缺明確並有浮濫現象，並請學校清查類此情況之薪資，向相
    關人員追繳不當所得」部分，經決議：「…同意追繳原則與
    計算公式如下：…」（見本院98年度上易字第417號卷第61
    頁），再審被告乃據以對再審原告訴請返還溢付款。再審原
    告雖在前訴訟程序提出再審被告97年1月7日96學年度第9次
    緊急校務會議紀錄（見同卷第176頁），主張再審被告對於
    其推廣教育中心（城區部）之教師、職員及臨時雇員、工讀
    生、短期行政人員，於91年至93年期間領取所謂薪資及其他
    所得，既經決議：有諸多事實證明有工作執掌或其他服務事
    實，所支領之薪資或其他所得均為各該當事人所應得，不得
    追回。則再審原告如確有服務之事實，再審被告亦不得向再
    審原告追回所得等語。惟查上開97年1月7日96學年度第9次
    緊急校務會議紀錄所載決議內容，核與再審原告無關，縱經
    予以斟酌，仍不足以影響原確定判決之結果，而與民事訴訟
    法第497條所定得提起再審之訴之要件不符。
七、綜上所述，再審原告依據民事訴訟法第496條第1項第1款、
    第9款、第13款及第497條規定，提起本件再審之訴，為無理
    由，應予駁回。
八、據上論結，本件再審之訴為無理由，依民事訴訟法第505條
    、第78條，判決如主文。
中    華    民    國    99    年    8     月     3    日
                    民事第四庭
                        審判長法  官  張劍男
                              法  官  陳靜芬
                              法  官  彭昭芬
正本係照原本作成。
不得上訴。
中    華    民    國    99    年    8     月     4     日
                              書記官  丁華平

司法院資訊處製作；財團法人民間司法改革基金會備份。
